臺灣高等法院刑事判決　　　　　　　　95年度上訴字第4558號
　上　訴　人
　即　被　告　甲○○
　　　　　　　　　　　樓
　指定辯護人　本院公設辯護人李廣澤
上列上訴人因違反槍砲彈藥刀械管制條例案件，不服臺灣板橋地
方法院95年度訴字第1199號，中華民國95年 8月29日第一審判決
（起訴案號：臺灣板橋地方法院檢察署95年度偵字第4199號），
提起上訴，本院判決如下：
    主  文
上訴駁回。
    事  實
一、甲○○明知可發射子彈具有殺傷力之改造槍枝及具有殺傷力
    知子彈，分別係槍砲彈藥刀械管制條例第四條第一項第一款
    、第二款所列管之槍砲、彈藥，非經中央主管機關許可，不
    得無故持有之，竟基於持有可發射子彈具有殺傷力改造槍枝
    之概括犯意，於民國（下同）94年 1月初某日，在臺北縣三
    重市「湯城」購物中心之地下室玩具店，以不詳之價格，向
    姓名年籍不詳之成年人購得可發射子彈具殺傷力之仿ＢＥＲ
    ＥＴＴＡ廠半自動手槍製造之改造玩具手槍換裝土造金屬滑
    套及槍管而成之改造手槍一枝（槍枝管制編號000000
    0000，含彈匣一個），而未經許可，無故持有該具殺傷
    力之ＢＥＲＥＴＴＡ改造手槍。嗣於94年2、3月間某日，復
    承前持有可發射子彈具有殺傷力之改造槍枝之概括犯意，及
    持有具有殺傷力之子彈之犯意，在桃園縣桃園市○○○路之
    「華山玩具模型店」，以新臺幣（下同）四萬七千元之價錢
    ，向姓名年籍不詳之成年人，購得可發射子彈具殺傷力之由
    德國ＲＯＨＭ廠製ＲＧ７０型金屬模型槍換裝土造金屬槍管
    而成之ＰＰＫ改造手槍一枝（槍枝管制編號0000000
    000，含彈匣一個）、具殺傷力之１２ＧＡＵＧＥ制式霰
    彈二顆及九ｍｍ土造子彈三顆，而未經許可，同時持有上述
    具殺傷力之ＰＰＫ改造手槍、制式霰彈及九ｍｍ土造子彈。
    嗣因甲○○積欠陳俊价四萬元，陳俊价於九十四年九月二十
    二日下午二時許，前往甲○○位於臺北縣新莊市○○街一五
    一號四樓住處催討債務，甲○○即將上述具殺傷力之ＢＥＲ
    ＥＴＴＡ改造手槍一枝（不含彈匣）交與陳俊价，以為質押
    擔保之用（陳俊价所犯非法持有具殺傷力改造槍枝罪部分，
    前經臺灣桃園地方法院於九十五年五月十七日以九十五年度
    訴字第三八五判處有期徒刑二年，併科罰金五萬元，罰金如
    易服勞役，以九百元折算一日），且其為避免陳俊价取得該
    槍枝後作非法使用，而將該槍枝之彈匣取出並未交與陳俊价
    。嗣警方於同日下午四時四十分許，在桃園縣桃園市○○路
    六００號七樓之十七住處查獲陳俊价，並扣得前開仿ＢＥＲ
    ＥＴＴＡ改造手槍一枝（不含彈匣）、不具殺傷力之改造子
    彈一顆；又於同日晚間十時五分許，經陳俊价帶同警方前往
    臺北縣新莊市○○街一五一號四樓查獲甲○○，並經甲○○
    同意搜索後，在上址屋內扣得前開ＰＰＫ改造手槍一枝（含
    彈匣一個）、１２ＧＡＵＧＥ制式霰彈二顆及九ｍｍ土造子
    彈十一顆（原扣案十一顆，經試射擊發四顆，鑑鑑結果其中
    三顆具殺傷力，另一顆不具殺傷力，餘七顆扣案）、前述Ｂ
    ＥＲＥＴＴＡ改造手槍之彈匣一個，及與本案甲○○持有上
    述槍、彈犯行無涉之不具殺傷力之七ｍｍ土造子彈一顆、改
    造半成品槍枝六枝、槍管半成品七枝、子彈半成品一百四十
    八顆、長方形鐵塊六塊、滑套半成品四個、彈簧十五條及銼
    刀、電鑽、砂輪機、固定鐵架等工具一批，始查悉上情。
二、案經桃園縣政府警察局桃園分局報請臺灣桃園地方法院檢察
    署呈請臺灣高等法院檢察署檢察長令轉臺灣板橋地方法院檢
    察署檢察官偵查起訴。
    理  由
一、上訴人即被告甲○○經合法傳喚無正當理由未到庭，爰不待
    其陳述逕行判決，合先敘明。
二、訊據被告甲○○於警詢、偵查中及原審法院審理時供承有於
　　上揭時地，未經許可持有上開具有殺傷力之ＰＰＫ改造手槍
    一枝、制式霰彈二顆、九ｍｍ土造子彈三顆等事實，並有經
    警於上述時間，在其臺北縣新莊市○○街151號4樓住處內查
    獲之ＰＰＫ改造手槍一枝、制式霰彈二顆及九ｍｍ土造子彈
　　十一顆等扣案可稽，而該等扣案之槍彈，經送內政部警政署
　  刑事警察局鑑定結果，認為：「送鑑ＰＰＫ改造手槍壹枝（
    槍枝管制編號0000000000），認係由德國ＲＯＨ
    Ｍ廠製ＲＧ７０型金屬模型槍換裝土造金屬槍管而成之ＰＰ
    Ｋ改造手槍，機械性能良好，可擊發適用子彈，認具殺傷力
    ；送鑑霰彈貳顆，認均係１２ＧＡＵＧＥ制式霰彈，認均具
    殺傷力；送鑑九ｍｍ土造子彈壹拾壹顆，認均係土造子彈（
    具直徑八‧七ｍｍ金屬彈頭），採樣肆顆試射結果，參顆可
    擊發，認具殺傷力，壹顆無法擊發，認不具殺傷力」，有該
    局94年10月12日刑鑑字第０九四０一四八五九九號槍彈鑑定
    書乙份在卷可稽，事證明確，被告未經許可持有具殺傷力之
    ＰＰＫ改造手槍一枝、制式霰彈二顆及九ｍｍ土造子彈三顆
    部分之犯行，應堪認定。
三、訊據被告供承有於上揭時、地持有上開ＢＥＲＥＴＴＡ改造
    手槍一枝，嗣將該改造手槍交與陳俊价，供為債務質押擔保
    之用等事實，惟矢口否認有此非法持有具殺傷力改造手槍之
    犯行，辯稱：伊交給陳俊价之該把ＢＥＲＥＴＴＡ改造手槍
　　的擊錘並沒有固定，應不具有殺傷力。伊是在陳俊价被警查
  　獲前一天將槍交給陳俊价，當時該槍枝之槍管內有阻鐵，槍
    管沒有貫通，並不能發射子彈，應該沒有殺傷力云云。惟查
    ：經警自陳俊价住處查扣上揭由被告所交付之ＢＥＲＥＴＴ
　　Ａ改造手槍一枝（含彈匣），經送刑事警察局鑑定之結果，
 　 認為：「送鑑改造貝瑞塔手槍壹枝（槍枝管制編號0000
    000000），認係由仿ＢＥＲＥＴＴＡ廠半自動手槍製
    造之玩具手槍換裝土造金屬滑套及槍管而成之改造手槍，機
　　械性能良好，可擊發適用子彈，認具殺傷力」，有上開槍彈
  　鑑定書乙份在卷可稽，而被告因將上開具殺傷力之仿ＢＥＲ
    ＥＴＴＡ廠半自動手槍製造之玩具手槍交予陳俊价，供為借
    款之擔保，而陳俊价並因非法持有具殺傷力改造槍枝罪，經
    臺灣桃園地方法院於95年5月17日以95年度訴字第385號判處
    有期徒刑二年，併科罰金五萬元，罰金如易服勞役，以銀元
    300 元折算一日確定，有該刑事判決書影本及被告陳俊价全
    國前案紀錄表乙份附卷可參，則被告又豈能誘諉不知系爭改
    造槍枝不具殺傷力，此被告於警詢時供承：伊是於94年 9月
    22日14時許在伊位於台北縣新莊市家中將槍枝交給陳俊价，
    交付給陳俊价的改造手槍是伊改造的，該槍械伊於94年 2月
    份改造完成後，有裝填底火無裝填火藥在家中試射過，可以
    射擊出去云云（見94年度偵字第 19910號卷第23、24頁），
    嗣於偵查中供稱：94年 9月22日下午，陳俊价和其女友到伊
    家中，說要拿現金或是拿東西底，陳俊价就在伊家中找有沒
    有值錢的東西可以抵押，後來看到那把槍，伊知道那把應該
    有殺傷力，所以不敢讓他拿走，因此伊就把彈匣抽離起來，
    怕他拿去做壞事云云（見94年核退字第2510號卷第14頁），
    而證人陳俊价於警詢時供稱：因甲○○欠伊四萬元債務，所
    以甲○○於經警查獲之當天（即94年 9月22日）下午2、3時
  　許，在其位於臺北縣新莊市○○街一五一號四樓住處內將該
    把槍交給伊云云﹔嗣於偵查中供稱：該ＢＥＲＥＴＴＡ改造
    手槍是甲○○的，因甲○○欠伊錢，伊去向甲○○要錢，甲
    ○○說先將槍放在伊這邊，改天再來贖回，甲○○是於伊被
    查獲前二、三個小時，在其新莊的住處將槍交給伊，並把彈
    匣拿走云云﹔於原審法院審理時到庭證稱：被查獲之ＢＥＲ
    ＥＴＴＡ改造手槍，是因被告積欠伊四萬元而將槍寄放在伊
    這邊，當天自伊拿到槍到被警查獲約三、四小時，該槍枝結
    構並沒有被變更過，伊將槍放在車上，只有下車買東西而已
    ，沒有把槍交給別人；被告因怕伊拿槍去做壞事，所以把彈
    匣拿掉，為警查獲時已經沒有彈匣，後來伊拿槍回到家門口
    ，還未進家門就被抓了云云，茲查系爭ＢＥＲＥＴＴＡ改造
    手槍，被告於 94年9月22日下午二至三時許交與證人陳俊价
    ，旋於同日下午 4時40分即為警查獲，其間並無轉手他人，
    而依證人陳俊价所述，拿到槍後並未更改槍枝結構云云，則
    被告將該ＢＥＲＥＴＴＡ改造手槍交與證人陳俊价時，與同
    日為警查獲時之扣案槍枝狀態應屬同一狀況，而查被告既供
    承因欠證人陳俊介債務而交付系爭槍枝予證人陳俊价抵押，
    此際若非系爭槍枝具有殺傷力而具抵押物之價值，證人陳俊
    价又豈有同意被告以系爭槍枝供為債務擔保之用，且被告又
    何以因擔心證人陳俊价持該具有殺傷力之改造手槍犯罪而事
    先將彈匣抽離，是被告顯係明知所交付予證人陳俊价之該Ｂ
    ＥＲＥＴＴＡ改造手槍具有殺傷力，應堪認定，被告嗣後改
    稱交給陳俊价之ＢＥＲＥＴＴＡ改造手槍，擊鎚未固定，槍
    管內有阻鐵，沒有貫通，不能發射子彈，並不具有殺傷力云
    云，要係事後卸責之詞，殊無足採，事證明確，被告此部分
    未經許可持有具殺傷力改造手槍之犯行，亦堪認定。
四、核被告所為，係犯槍砲彈藥刀械管制條例第8條第4項之未經
    許可持有可發射子彈具殺傷力之改造槍枝罪及同條例第12條
    第 4項之未經許可持有具殺傷力之子彈罪。而查被告行為後
    ，刑法第56條連續犯之規定，業於94年2月2日修正公布刪除
    ，並於95年7月1日施行，本件被告基於概括犯意，以相似之
    手段，在緊接之時間，先後二次未經許可持有具殺傷力之仿
    ＢＥＲＥＴＴＡ廠半自動手槍製造之改造手槍及ＰＰＫ改造
    手槍之犯行，觸犯構成要件相同之未經許可持有可發射子彈
    具殺傷力之改造槍枝罪，依修正前刑法第56條之規定，本應
    依連續犯之規定論以一連續未經許可持有可發射子彈具殺傷
    力之改造槍枝罪，惟因行為後新法業已刪除連續犯之規定，
    此刪除雖非犯罪構成要件之變更，但顯已影響行為人刑罰之
    法律效果，自屬法律有變更，依刑法第2條第1項規定，比較
    新、舊法結果，仍應適用較有利於被告之行為時法即舊法，
    論以連續犯之一連續未經許可持有可發射子彈具殺傷力之改
    造槍枝罪（參照最高法院 95年第8次刑事庭會議決議），又
    被告以一行為同時持有上揭具殺傷力之改造手槍及１２ＧＡ
    ＵＧＥ制式霰彈2顆、九ｍｍ土造子彈3顆，係一行為同時觸
    犯槍砲彈藥刀械管制條例第8條第4項之未經許可持有可發射
    子彈具殺傷力之改造槍枝罪及第 12條第4項之未經許可持有
    具殺傷力之子彈罪，為想像競合犯，應依刑法第55條規定，
    從一重之連續未經許可持有其他可發射子彈具有殺傷力之槍
    枝罪處斷，至被告行為後，刑法第55條想像競合犯之規定，
    雖於94年1月7日修正公布，並於95年7月1日施行，增列但書
    規定「但不得科以較輕罪名所定最輕本刑以下之刑」，惟此
    僅係想像競合犯科刑之限制，為法理之明文化，非屬法律之
    變更（參照最高法院 95年第8次刑事庭會議決議），自無新
    、舊法比較之問題，附此敘明。原審以被告上述犯行，事證
    明確，援引槍砲彈藥刀械管制條例第 8條第4項、第12條第4
    項、刑法第11條、第2條第1項、第55條、修正前刑法第56條
    、第42條第2項、第 38條第1項第1款，廢止前罰金罰鍰提高
    標準條例第 2條之規定，並審酌被告之素行、犯罪之動機、
    目的、手段、未經許可持有具殺傷力之改造槍枝、制式霰彈
    及改造子彈，嚴重危害社會秩序，及犯罪後之態度等一切情
    狀，量處有期徒刑 3年6月，併科罰金新台幣6萬元。復以被
    告行為時，刑法第42條業已修正，並於94年2月2日經總統公
    布，於 95年7月1日施行，修正前刑法第42條第2項前段規定
    「易服勞役以一元以上三元以下，折算一日。」，而此並依
    廢止前罰金罰鍰提高標準條例第 2條前段規定，就其原定數
    額提高為一百倍折算一日，是被告行為時之易服勞役折算標
    準應以銀元300元即新台幣900元折算一日。惟95年7月1日修
    正公布施行之刑法第 42條第3項前段規定「易服勞役以新臺
    幣一千元、二千元或三千元折算一日。」比較修正前後之易
    服勞役折算標準，固以修正後之規定，較有利於被告，然依
    被告本件犯罪情節，經綜合比較法律適用結果，被告先後二
    次非法持有可發射子彈具殺傷力之改造槍枝犯行，適用較有
    利於被告之修正前刑法第56條連續犯之規定，論以一連續非
    法持有可發射子彈具殺傷力之改造槍枝罪，自同應適用修正
    前刑法第 42條第2項之規定，諭知易科罰金之折算標準，以
    免法律割裂適用。復以扣案之可發射子彈具殺傷力之ＰＰＫ
    改造手槍、仿ＢＥＲＥＴＴＡ廠半自動手槍製造之改造手槍
    各一枝（各含彈匣一個），均係具殺傷力之改造槍枝，及扣
    案具有殺傷力之１２ＧＡＵＧＥ制式霰彈二顆，均屬違禁物
    ，應依修正前刑法第38條第1項第1款之規定宣告沒收，至原
    扣案具有殺傷力之9mm土造子彈3顆，於鑑驗過程中因試射擊
    發已失其違禁物之性質，不予宣告沒收，另警方在證人陳俊
    价住處扣得之不具殺傷力之土造子彈一顆（經試射無法擊發
    ），暨在被告住處扣得之九ｍｍ土造子彈七顆（未經試射，
    無證據證明有殺傷力）、七ｍｍ土造子彈一顆（經試射無法
    擊發）、改造半成品槍枝六枝、槍管半成品七枝、子彈半成
    品一百四十八顆、長方形鐵塊六塊、滑套半成品四個、彈簧
    十五條及銼刀、電鑽、砂輪機、固定鐵架等工具一批，均非
    被告供犯本件非法持有上開具殺傷力之改造槍枝、子彈時所
    用之物，此據被告供明在卷，且上開物件亦無證據證明係違
    禁物，均不予宣告沒收，併予判決理由內敘明，經核認事用
    法，並無違誤。被告上訴意旨否認該扣案之ＢＥＲＥＴＴＡ
    改造手槍具有殺傷力，而涉有此部分非法持有具殺傷力改造
    手槍之犯行，尚難認有理由，應予駁回。
五、公訴意旨另以：被告甲○○於94年2、3月間某日，復承前持
    有具有殺傷力之子彈之犯意，在桃園縣桃園市○○○路之「
　　華山玩具模型店」，以四萬七千元之價錢，向姓名年籍不詳
  　之成年人購得九ｍｍ土造子彈部分，除上述經試射鑑驗認具
    有殺傷力之三顆及不具殺傷力之一顆外，其餘未經試射鑑驗
    之九ｍｍ土造子彈計七顆，認亦具有殺傷力，因認被告甲○
    ○就此部分亦涉犯槍砲彈藥刀械管制條例第 12條第4項之未
　  經許可持有具有殺傷力之子彈罪嫌云云。
六、按犯罪事實應依證據認定之，無證據不得認定犯罪事實，刑
    事訴訟法第154條第2項定有明文。而所謂認定犯罪事實之證
    據，係指足以認定被告確有犯罪行為之積極證據而言，該項
    證據自須適合於被告犯罪事實之認定，始得採為斷罪資料，
    如未能發現相當證據，或證據不足以證明，自不能以推測或
    擬制之方法，以為裁判之基礎（參照最高法院四十年臺上字
    第八六號及七十六年台上字第四九八六號判例）。查經警於
    被告甲○○上開住處內扣案之九ｍｍ土造子彈共十一顆，經
    送請刑事警察局鑑驗，而經該局採樣四顆試射，鑑驗結果其
    中三顆可擊發，具殺傷力，另一顆無法擊發，認不具殺傷力
    ，此有刑事警察局九十四年十月十二日刑鑑字第０九四０一
    四八五九九號槍彈鑑定書乙份在卷可參，是該扣案之十一顆
    九ｍｍ土造子彈，經取其中之四顆試射鑑驗，僅其中三顆具
    殺傷力，另一顆則不具殺傷力，至其餘扣案之七顆九ｍｍ土
    造子彈則未經試射鑑驗，則該七顆之九ｍｍ土造子彈是否具
    有殺傷力，非無可疑，且參酌經警同日於被告住處所扣得之
    物品，另有不具殺傷力之七ｍｍ土造子彈一顆、子彈半成品
    一百四十八顆等物，是以該七顆之九ｍｍ土造子彈非無可能
    亦係無法擊發而不具殺傷力之子彈，此外復無其他鑑定資料
    或積極證據足資證明該未試射之七顆九ｍｍ土造子彈可擊發
    且具有殺傷力，自不得遽認被告持有該七顆九ｍｍ土造子彈
    係具殺傷力之違禁物。此外，復查無其他積極證據足資證明
    被告涉有此部分公訴人指訴之非法持有具殺傷力之子彈犯行
    ，被告此部分犯行尚屬不能證明，本應為被告無罪之諭知，
    惟公訴人認被告此部分犯行與上開非法持有具殺傷力之子彈
    犯行而經論罪科刑部分，有實質上一罪關係，爰不另為無罪
    之諭知。
據上論斷，應依刑事訴訟法第368條、第371條，判決如主文。
本案經檢察官吳慧蘭到庭執行職務。
中　　華　　民　　國　　96　　年　　2　　月　　15　　日
　　　　　　　　　刑事第五庭    審判長法　官  吳  敦
　　　　　　　　　　　　　　　　　    法　官  吳啟民
　　　　　　　 　 　　　　　　　　　　法　官  張傳栗
以上正本證明與原本無異。
如不服本判決，應於收受送達後十日內向本院提出上訴書狀，其
未敘述上訴之理由者並得於提起上訴後十日內向本院補提理由書
（均須按他造當事人之人數附繕本）。
                                      書記官  何子傑
中　　華　　民　　國　　96　　年　　2 　　月　　15　　日
附錄：本案論罪科刑法條全文
槍砲彈藥刀械管制條例第8條
未經許可，製造、販賣或運輸鋼筆槍、瓦斯槍、麻醉槍、獵槍、
空氣槍或第4 條第1 項第1 款所定其他可發射金屬或子彈具有殺
傷力之各式槍砲者，處無期徒刑或5 年以上有期徒刑，併科新臺
幣1 千萬元以下罰金。
未經許可，轉讓、出租或出借前項所列槍枝者，處5 年以上有期
徒刑，併科新臺幣1 千萬元以下罰金。
意圖供自己或他人犯罪之用，而犯前二項之罪者，處無期徒刑或
7年以上有期徒刑，併科新臺幣1 千萬元以下罰金。
未經許可，持有、寄藏或意圖販賣而陳列第1 項所列槍枝者，處
3 年以上10年以下有期徒刑，併科新臺幣700 萬元以下罰金。
第1 項至第3 項之未遂犯罰之。
槍砲彈藥刀械管制條例第12條
未經許可，製造、販賣或運輸子彈者，處1 年以上7 年以下有期
徒刑，併科新台幣500 萬元以下罰金。
未經許可，轉讓、出租或出借子彈者，處6 月以上5 年以下有期
徒刑，併科新台幣300 萬元以下罰金。
意圖供自己或他人犯罪之用，而犯前二項之罪者，處3 年以上10
年以下有期徒刑，併科新台幣700 萬元以下罰金。
未經許可，持有、寄藏或意圖販賣而陳列子彈者，處5 年以下有
期徒刑，併科新台幣300 萬元以下罰金。
第 1 項至第 3 項之未遂犯罰之。
